【裁判字號】    90,上易,3263
【裁判日期】    901031
【裁判案由】    妨害自由
【裁判全文】
臺灣高等法院刑事判決                            九十年度上易字第三二六三號
    上  訴  人
    即  被  告  丙○○
                乙○○
                戊○○
右上訴人因妨害自由案件，不服臺灣板橋地方法院九十年度易字第二○二二號，中華
民國九十年七月三十一日第一審判決（起訴案號：臺灣板橋地方法院檢察署八十九年
度偵字第一三五七八號）提起上訴，本院判決如左：
    主  文
原判決撤銷。
丙○○共同以脅迫使人行無義務之事，未遂，累犯，處有期徒刑參月，如易科罰金，
以參佰元折算壹日。
乙○○共同以脅迫使人行無義務之事，未遂，處拘役參拾日，如易科罰金，以參佰元
折算壹日。
戊○○共同以脅迫使人行無義務之事，未遂，累犯，處有期徒刑貳月，如易科罰金，
以參佰元折算壹日。
    事  實
一、丙○○曾有違反商標法、違反麻醉藥品管理條例、偽造文書等案件，其於民國（
    下同）八十四年間因違反麻醉藥品管理條例案件，經臺灣臺北地方法院於八十五
    年四月二十四日以八十四年度易字第六二一五號判決有期徒刑七月確定；又於八
    十五年間因違反麻醉藥品管理條例案件，經臺灣臺北地方法院於八十六年六月二
    十七日以八十六年度訴字第二五三號判決有期徒刑七月確定；再於八十六年間因
    偽造文書案件，經臺灣臺北地方法院於八十六年九月十八日以八十六年度易字第
    四四○一號判決有期徒刑六月確定，三罪接續執行，於八十八年三月二十九日縮
    刑期滿執行完畢。乙○○曾有竊盜、違反麻醉藥品管理條例、懲治盜匪條例等前
    科，其於八十四年因懲治盜匪條例案件，經臺灣板橋地方法院於八十四年七月三
    十一日以八十四年度訴字第九四一號判決有期徒刑三年十月，經本院於八十九年
    十月六日以八十九年度重上更四字第一六九號判決有期徒刑三年十月確定，並自
    九十年五月二十八日開始執行（尚不構成累犯）。戊○○曾有違反槍砲彈藥刀械
    管制條例、麻醉藥品管理條例、偽造文書等前科，其於八十六年因違反公平交易
    法案，經臺灣士林地方法院於八十八年一月三十日以八十七年度訴緝字第六六號
    判決有期徒刑三月確定，並於八十八年八月十七日執行完畢。丙○○因懷疑甲○○向警方檢舉其涉嫌違反毒品危害防制條例之罪行，遂約集具有犯意聯絡之乙○○、戊○○，攜帶不詳之人所有，且非屬槍砲彈藥刀械管制條例所規定之不詳槍
    枝二支及折疊瑞士刀一把，於八十九年七月十六日晚間七時三十分許，至甲○○
    女友丁○○位於臺北縣三重市○○街九三巷四號三樓住處，甲○○因聽聞丙○○
    的聲音，遂藏匿於該處房間內，由丁○○出面在客廳接待丙○○等三人，丙○○
    等三人要求丁○○告知甲○○之所在，並交出甲○○，因丁○○答稱不知甲○○
    下落後，丙○○等三人明知丁○○並無告知渠等甲○○所在及交出甲○○之義務
    ，竟由丙○○與戊○○分持前揭不詳槍枝及瑞士刀於丁○○面前揮甩，丙○○並
    對丁○○脅迫稱：「不交出甲○○，就要押你，抓你去埋」等語，使丁○○生畏
    懼之心，脅迫丁○○行無義務之事，因甲○○在房間內聽聞丙○○及戊○○對丁○○脅迫，遂以電話報警，經警據報於八十九年七月十六日晚間八時許趕赴現場
    ，丙○○、戊○○及乙○○見狀即四散逃逸，始未得逞。戊○○於逃亡時自上址
    頂樓跳下而扭傷，遂為警當場捕獲，丙○○及乙○○則逃匿無蹤。嗣經警循線查
    知丙○○及乙○○涉案，由警通知到案。
二、案經被害人丁○○訴由臺北縣警察局三重分局報請臺灣板橋地方法院檢察署檢察
    官偵查起訴。
    理  由
一、上訴人即被告丙○○經合法傳喚，無正當之理由不到庭，據其於原審訊問時，則
    矢口否認有右揭犯行，辯稱：伊不知甲○○所在地，遂經被告戊○○找被告乙○○帶路去告訴人住處找甲○○，當日伊未帶刀或槍，亦未恐嚇告訴人云云，訊據
    上訴人即被告乙○○及戊○○坦承於前揭時地至告訴人丁○○上開住處，惟均矢
    口否認有右揭犯行，被告乙○○辯稱：當天是丙○○要找甲○○，丙○○及戊○○因不知道甲○○住處，所以伊就帶他們去，伊沒有帶刀或槍，亦未恐嚇告訴人
    云云；被告戊○○則辯稱：伊不認識甲○○及告訴人丁○○，當晚伊在逛夜市，
    是被告丙○○打電話問伊是否知道甲○○住處，伊就問被告乙○○是否知悉甲○○住處，伊只是帶被告丙○○去找甲○○云云。
二、經查：
  (一)被告戊○○於警訊時自承：「今天晚上十八時許，我跟我老婆去三和夜市逛街，
    碰到丙○○（綽號老六），他問我有無車子，要我載他去與朋友談事情，我說沒
    車，他就打電話，叫乙○○開車過來載我及丙○○去三重市○○街九三巷四號三
    樓要找甲○○，當時我是在門口，丙○○及乙○○二人先進去，後來丙○○叫我
    也進去，我進去後看到丙○○手拿兩把槍在跟一名女子講話（即丁○○），叫她
    找她老公甲○○出來解釋清楚為何向警方告密，．．．」、「槍枝從何處來我不
    清楚，槍枝是丙○○拿出來的，．．．」、「丙○○及乙○○恐嚇丁○○，如不
    叫他男友甲○○出來，就要叫她死的很難看等諸如此語的話」等語；復於檢察官
    初訊時供承：「（問：警局筆錄實在？）實在」、「（問：誰拿槍？）丙○○拿
    槍」等語，被告乙○○於警訊時供稱：「是因為戊○○找我幫忙問丁○○家住何
    處，而甲○○是否住丁○○家，於是要我帶同前往，．．．，而到達丁○○家中
    ，我質問丁○○甲○○有無在你家中等語，而戊○○即拿出刀、槍（左輪手槍五
    孔），另一支九二型Ｍ八四手槍（貝瑞塔），隨即派出所即按電鈴，（丁○○）
    即叫我們往樓上衝．．．。」等語；且其於檢察官訊問時自白：「是戊○○問我
    甲○○的女友住何處，我說我知道，我就帶丙○○、戊○○去，我沒有帶武器，
    而當時我只進大門在陽臺，而由丙○○、戊○○進去，而戊○○在腰上有三支槍
    ，後來由手拿二支」等語。再被告乙○○及戊○○復於原審隔離訊問時均供承：
    是丙○○帶的槍等語，是依被告戊○○及乙○○前開不利於己及共同被告丙○○
    之自白，堪信被告丙○○、乙○○及戊○○確有攜帶不明槍枝與刀至告訴人住處
    ，脅迫告訴人使之行無義務之事之犯行。被告乙○○雖於原審審理時辯稱其警訊
    時之自白係遭警方誘導云云，惟其於檢察官訊問及原審訊問時均供承被告丙○○
    或戊○○持有不詳槍枝等語，而與其警訊之自白內容相符，堪信被告乙○○警訊
    筆錄可採，被告乙○○嗣後空言否認，不足採信。
  (二)又告訴人丁○○於警訊時指證：「因我男友甲○○．．．與綽號六哥丙○○有過
    節，據之前我男朋友告訴我好像是六哥丙○○懷疑我男朋友向警方檢舉他持有槍
    和毒品，心有不甘，．．．就在今（十六）日下午約十九時三十分左右，陸員至
    我家來說要拿我男朋友的大哥大卡片來還我男朋友，希望我轉交與他，我不疑有
    詐，遂開門讓他們進來，一進門來就對我惡言相向，叫我說出我男朋友的下落，
    我回答他們不知道，若我有我男朋友的下落，我會跟我男朋友說：『你們在找他
    ，叫他跟你們聯絡』，後來他們就從腰際掏出．．．長短不一的手槍與．．．長
    短不一的刀子來，跟我說不要逼我發狂，若把我們逼急了（此時他們已把槍上膛
    且已拉保險了），就要先帶走我，到時發生甚麼事，我們是不知道，希望我放聰
    明點」、「現在你們警方捉到的這個人（即被告戊○○）在我家時曾出言說：『
    不要把我們惹狂了，若惹狂我們，吃虧的是你』，他愈說捉狂，就把他拿在手上
    的二把一大一小的槍放在腰際上，大的那一支槍就扣板機，當時我嚇死了」、「
    當時有乙○○以言詞恐嚇我，若我不交出我男友甲○○，就要我好看，甚至要押
    我去埋了，以及對我生命不利，使我很害怕」等語；復於檢察官訊問時證稱：「
    （問：拿刀是何人？）戊○○，因當時我很緊張，應該是小型瑞士刀，槍丙○○
    及戊○○各拿二支．．．，真假我不知，而乙○○沒有拿」等語；於原審訊問時
    證稱：「八十九年七月十六日晚上七點半左右，他們三人到我的住處，．．．他
    們三人是一起進來的，．．．丙○○叫我交人，如果沒有交人就要把我帶走，丙○○從他的腰間拿出一支以上的槍，被告戊○○有拿壹把折疊刀，像瑞士刀一樣
    打開，最長的應該有十公分，他有亮刀給我看，我覺得他是在跟丙○○呼應要我
    交人，．．．」、「出言恐嚇的是六哥，拿槍的也是六哥，六哥就是丙○○．．
    ．，戊○○是拿刀子，六哥拿一大一小的槍，六哥還拿槍扣上發出聲音，．．．
    」等語；於本院九十年九月二十八日訊問時證稱：「丙○○到我家的時候，打電
    話進來，我男朋友的哥哥就下去開門，我開門讓他們進來，他們要找我男朋友甲○○，．．．我說他不在，他們就要我把他交出來，要不然就怎樣，然後他們就
    拿槍出來，．．．」；「（問：被告丙○○、被告戊○○是否有向你說如果不把
    人交出來，就要把你抓去埋？被告乙○○有沒有這樣說？）是丙○○說的，他的
    綽號叫做陸哥．．．。當時陸哥拿槍，林詹二人站在門那裡。他們找我就是要我
    交出甲○○，．．．」；「乙○○有去，但是身上沒有帶凶器，他也沒有說什麼
    ，他有問我甲○○在哪裡，他沒有對我說什麼恐嚇的話」；「（問：戊○○有帶
    什麼凶器去？）他有帶三支刀子，大中小，他們都是要我交出甲○○，當時戊○○有把刀子拿出來給我看，當時丙○○拿出槍來，戊○○就把刀子拿出來揮甩，
    要我交出甲○○．．．」；「（問：戊○○有無對你說如果你不把甲○○交出來
    ，要你好看，要把你拖去埋？）丙○○說的，丙○○就是陸哥」；「（問：戊○○有無對你說什麼話？）他說叫我聰明一點，甲○○在哪裡，叫他出來，把電話
    給我，叫我聯絡他出來」；「（為何於警訊時說戊○○也有對你恐嚇？）因為他
    們口氣很不好．．．」等語。綜上以觀，告訴人丁○○於偵審中多次指證遭被告
    丙○○等三人持不詳槍、刀脅迫，且前後所供大致相符，足堪採信。雖其於警訊
    或偵查中指稱被告三人持四把槍及三把刀云云，然以其遭脅迫時，生命安全受威
    脅，因恐懼而未能為正確之指訴，亦與常情無悖，尚不能執此遽論其指訴遭脅迫
    之事實非真。
  (三)再證人甲○○於警訊時證稱：「共有三名，丙○○‧．．、乙○○．．．戊○○
    ．．．等三人持槍械，在右時地至我女友丁○○住處，要強押我。當時在他們上
    樓前，我即躲在房間內不敢出來」、「．．．因當時我躲在房間不敢出來時，我
    認出是綽號六哥丙○○聲音，以言詞恐嚇威脅我女友丁○○說，若不把我交出來
    ，就要強押我女友，逼我出來」等語；且於檢察官訊問時證稱：「．．．丙○○
    的聲音我知道，說不把我交出來，要押我女友走，．．．且當時也有其他人有恐
    嚇，但我不認識他們，所以聲音我無法分辨」；復於原審訊問時證稱：「當時丙○○按樓下電鈴說有東西要拿給我，但是我在房裡，丁○○騙丙○○說我人在土
    城，丙○○就跟丁○○上來，且叫丁○○打電話給我，他們一上樓我聽到聲音，
    我就躲在房間沒有出來，但是我有聽到丙○○跟丁○○說，要把我找出來，不然
    要把丁○○押住，再叫我回來找他，戊○○有在旁邊搭腔，叫我女友一定要把我
    交出來，我在警局有聽過戊○○的聲音，．．．因為我有聽到丙○○要押我女友
    我才報警」等語。證人甲○○之證言，均是就伊親見親聞之事為證言，並非臆測
    之詞，且其所證內容，前後互核相符，堪信為真實可採。被告辯稱證人甲○○及
    告訴人丁○○所言不實，應非可信。
  (四)綜上所述，被告丙○○等三人，應有脅迫告訴人之犯行，其等所辯，應係事後諉
    卸之詞，不足採信。事證明確，被告三人犯行洵堪認定。
三、按被告丙○○、乙○○及戊○○三人明知告訴人丁○○並無告知甲○○所在及交
    出甲○○之義務，竟由被告丙○○、戊○○分持前揭不詳槍枝及瑞士刀於告訴人
    丁○○面前揮甩，被告丙○○並對丁○○脅迫稱：「不交出甲○○，就要押你，
    抓你去埋」等語，使丁○○生畏懼之心，脅迫丁○○行無義務之事，而被告三人
    脅迫告訴人丁○○說出甲○○下落並交出甲○○之強制行為，因警方獲報趕赴現
    場而未遂，核其等所為，係犯刑法第三百零四條第二項、第一項之強制未遂罪。
    公訴人認被告等所為係犯刑法第三百零五條之恐嚇危害安全罪云云，容有未洽，
    因被告以脅迫使告訴人行無義務之事之犯罪事實，起訴書已敘及，且基本社會事
    實同一，爰依法變更起訴法條。被告三人對上開罪行，有犯意聯絡及行為分擔，
    應論以共同正犯。又被告三人著手於犯罪行為之實行而不遂，依法減輕其刑。又
    被告丙○○曾於八十四年間因違反麻醉藥品管理條例案件，經臺灣臺北地方法院
    於八十五年四月二十四日以八十四年度易字第六二一五號判決有期徒刑七月確定
    ；又於八十五年間因違反麻醉藥品管理條例案件，經臺灣臺北地方法院於八十六
    年六月二十七日以八十六年度訴字第二五三號判決有期徒刑七月確定；再於八十
    六年間因偽造文書案件，經臺灣臺北地方法院於八十六年九月十八日以八十六年
    度易字第四四○一號判決有期徒刑六月確定，三罪接續執行，於八十八年三月二
    十九日縮刑期滿執行完畢；而被告戊○○於八十六年因違反公平交易法案，經臺
    灣士林地方法院於八十八年一月三十日以八十七年度訴緝字第六六號判決有期徒
    刑三月確定，並於八十八年八月十七日執行完畢，此有本院被告全國前案紀錄表
    各一件在卷可稽，其二人於前案有期徒刑執行完畢後五年以內，又均再犯本件有
    期徒刑以上之罪，均為累犯，依法加重其刑，並先加後減之。
四、原審失查，認被告丙○○、乙○○、戊○○三人所為係犯刑法第三百零五條之恐
    嚇危害安全罪，容有未洽。被告三人上訴意旨猶執前詞否認犯罪，雖均不足取，
    惟原判決既有上開可議之處，自應由本院將之撤銷改判。爰分別審酌被告三人素
    行、犯罪動機、目的、手段、對被害人造成危害、及其犯罪後之態度等一切情狀
    ，分別量處如主文第二項至第四項所示之刑，並均諭知易科罰金之折算標準。至
    被告三人犯罪所用之不詳槍枝、瑞士刀，無證據證明為被告三人所有，且無證據
    證明是否屬槍砲彈藥刀械管制條例所規定之槍枝刀械，依罪疑唯輕之法理，應認
    上開刀、槍非屬槍砲彈藥刀械管制條例管制之刀、槍，毋庸諭知沒收，附此敘明
    。
五、被告丙○○經合法傳喚，無正當之理由不到庭，爰不待其陳述，逕行判決。
據上論斷，應依刑事訴訟法第三百六十九條第一項前段、第三百六十四條、第二百九
十九條第一項前段、第三百條、第三百七十一條，刑法第二十八條、第三百零四條第
二項、第一項、第二十六條前段、第四十七條、第四十一條第一項前段，罰金罰鍰提
高標準條例第一條前段、第二條，判決如主文。
本案經檢察官劉斐玲到庭執行職務。
中      華      民      國    九十    年      十      月    三十一    日
                              臺灣高等法院刑事第 十五 庭
                                  審判長法  官  房  阿  生
                                        法  官  鄧  振  球
                                        法  官  雷  元  結
右正本證明與原本無異。
不得上訴。
                                        書記官  梁  雅  華
中      華      民      國     九十     年     十     月   三十一   日
附錄：本判決論罪科刑法條全文
刑法第三百零四條
以強暴、脅迫使人行無義務之事或妨害人行使權利者，處三年以下有期徒刑、拘役或
三百元以下罰金。
前項之未遂犯罰之。


司法院資訊處製作；財團法人民間司法改革基金會備份。
